【裁判字號】    95,簡上,843
【裁判日期】    951222
【裁判案由】    誹謗
【裁判全文】
臺灣高雄地方法院刑事判決             95年度簡上字第843號
上  訴  人
即  被  告  丙○○
上列上訴人即被告因誹謗案件，不服本院高雄簡易庭95年度簡字
第3006號中華民國95年5 月30日第一審簡易判決（聲請簡易處刑
案號：臺灣高雄地方法院檢察署95年度偵字第6501號），提起上
訴，本院第二審合議庭判決如下：
    主      文
上訴駁回。
    事實及理由
一、本案經本院審理結果，認第一審簡易判決之認定事實及證據
    取捨均無不當，爰引用第一審判決書（含聲請簡易處刑書）
    記載之事實及理由（如附件）。
二、按被告行為後，刑法及刑法施行法業於94年2 月2 日經總統
    修正公布，並於95年7 月1 日施行，參酌最高法院95年5 月
    23日刑事庭第8 次會議決議，修正後刑法第2 條第1 項之規
    定，係規範行為後法律變更所生新舊法律比較適用之準據法
    ，於刑法施行後，自應適用刑法第2 條第1 項之規定，為「
    從舊從輕」之比較。再比較時應就罪刑有關之共犯、未遂犯
    、想像競合犯、牽連犯、連續犯、結合犯，以及累犯加重、
    自首減輕暨其他法定加減原因（如身分加減）與加減比例等
    一切情形，本於統一性及整體性原則，綜其全部罪刑之結果
    而為比較。玆就附表所示規定為整體比較結果，裁判時之新
    法並未較為有利，從而，依刑法第2 條第1 項前段規定，自
    應適用各該行為時法即修正前之規定，合先敘明。
三、被告上訴意旨雖以：伊沒有散布於眾，之前書面（即標題「
    請耐心將整篇看完」）的內容，是就伊與告訴人間之事情作
    澄清，且告訴人先前也有在公佈欄作誹謗伊的行為，此次該
    書函內容並不會對告訴人造成誹謗，伊只是拿給劉太太看，
    沒有放置各住戶的信箱等語，並聲請丁○○、乙○○、己○○為證。然查：
  (一)依證人己○○於本院具結證稱：有看過「請耐心將整篇看完
    」的文章（參偵他字6464號卷第5 、6 頁，下同），是大約
    94年9 月在伊家門口看到，是被告親自拿給伊的；就伊所知
    ，是因為告訴人要維修頂樓，希望在頂樓花盆、雜物搬走，
    那些東西大部分是被告擺的，告訴人有請他們搬走，但是他
    們二人有發生爭執，之後告訴人在公佈欄張貼擺放的物品要
    在7 日內搬走，不然以廢棄物處理等語明確（參本院卷第76
    、77頁），核與證人戊○○於本院具結證稱：被告住M4，伊
    住在N5，L 棟的詹太太有告訴伊，她問伊是否有看到一封「
    請耐心將整篇看完」那一封信，後來伊有向幾位住戶G5劉太
    太、G2鍾太太、H2游太太、E3陳太太求證過，她們都證實有
    這份宣傳單，她們都說是被告親自拿給她們的，E3陳太太說
    當時正在幫小孩洗澡，是被告拿給她小孩，叫他要拿給媽媽
    ，且伊有問小孩，小孩說夏配如的媽媽（即被告）親自拿給
    她們的；上述住戶她們說看完以後已經丟垃圾桶了等語明確
    （參本院卷第69、70頁），參酌被告上開自承有拿給劉太太
    看等語，印證相符，足見，被告確有將該份「請耐心將整篇
    看完」書面影印散發予上開住戶無訛。
  (二)再證人陳慧玲雖證稱：伊有向管理員乙○○求證過，但他說
    沒有看過等語，且證人乙○○亦到庭具結證實：沒有看過被
    告在其他住戶之信箱中放上開宣傳單，伊沒有看過那份「請
    耐心將整篇看完」等語（參本院卷第75頁），以及證人丁○○亦具結證稱：伊沒有收到上開被告所寫的信函，被告曾來
    家裡找伊，問伊有關N5（即告訴人）的事情，伊是住在H3，
    伊沒有看過「請耐心將整篇看完」，是有聽被告講過，但沒
    有看到被告散發上開書面給其他住戶等語（參本院卷第73、
    74 頁） ，雖均證實沒有看到被告散發上開書面之行為，惟
    此為消極事項之證明，並未能取代上開證人陳慧玲、己○○
    之積極證述，且被告散發上開書面予G5劉太太、G2鍾太太、
    H2游太太、E3陳太太等人時，證人乙○○、丁○○均未在場
    目睹，自不足以排除被告上開散發行為之可能性。是乙○○
    、丁○○之證述，尚無從為被告有利之認定。
  (三)又被告散發該份「請耐心將整篇看完」書面之內容，有載明
    「對於N5的新住戶，前一陣子受老公外遇事件影響（第2 次
    ）變的神經質，到處告人，如同許純美一般」等語，且其內
    容無論真實與否，均屬涉於私德而與公共利益無關，被告所
    為，已屬以書面散布指摘足以毀損告訴人陳慧玲名譽之舉，
    事證已臻明確。至被告與告訴人間就其所住公寓5 樓頂之空
    間使用權，雖有爭議，惟應循管理委員會、行政或民事程序
    等合法管道請求救濟。況被告迄未與告訴人達成和解，亦無
    從為量刑上之斟酌。是本件被告之上訴，為無理由，應予駁
    回。
四、據上論斷，應依刑事訴訟法第455 條之1 第1 項、第3 項、
    第373條、第368 條，判決如主文。
本案經檢察官甲○○到庭執行職務。
中    華    民    國    95    年    12    月    22    日
                刑事第二庭  審判長  法  官  邱永貴
                                    法  官  何佩陵
                                    法  官  李昆南
以上正本證明與原本無異。
本件不得上訴。
中    華    民    國    95    年    12    月    22    日
                                    書記官  黃美玲
【附表】
┌──────┬─────────────┬─────────────┬───────┬────┐
│相關變更條文│行為時法（下稱舊法）之內容│裁判時法（下稱新法）之內容│比  較  理  由│備    註│
├──────┼─────────────┼─────────────┼───────┼────┤
│【罰金刑貨幣│依法律應處罰金、罰鍰者，就│中華民國94年1 月7 日法修正│刑法之貨幣單位│按現行法│
│單位之變更】│其原定數額得提高為2 倍至10│施行後，刑法分則編所定罰金│由「元（指銀元│規所定貨│
│罰金罰鍰提高│倍（刑法乃係定明10倍）。第│之貨幣單位為新臺幣。94年1 │）」變更為「新│幣單位折│
│標準條例第1 │1 條所定得提高倍數之規定，│月7 日刑法修正時，刑法分則│臺幣」，且刑法│算新臺幣│
│條前段、第5 │於本條例修正後制定之法律，│編未修正之條文定有罰金者，│分則之罰金數額│條例第2 │
│條→刑法施行│不適用之；本條例修正前公布│自94年1 月7 日刑法修正施行│，亦視該分則先│條之規定│
│法第1 條之1 │之法律，於本條例修正後修正│後，就其所定數額提高為30倍│前曾修正與否，│折算後等│
│第1 項、第2 │其罰金罰鍰數額或法律經全部│。但72年6 月26日至94年1 月│而分別提高3 倍│值，是新│
│項          │修正而其罰金罰鍰數額未予變│7 日新增或修正之條文，就其│或30倍。      │法並未較│
│            │更者，亦同。              │所定數額提高為3 倍。      │              │有利於被│
│            │                          │                          │              │告。    │
├──────┼─────────────┼─────────────┼───────┼────┤
│刑法第33條第│罰金：（銀元）1 元以上。  │罰金：新臺幣1,000 元以上，│罰金刑之下限，│舊法有利│
│5 款：罰金刑│                          │以百元計算之。            │由銀元10元（經│於被告  │
│下限變更    │                          │                          │提高）即新臺幣│        │
│            │                          │                          │30元，提高為新│        │
│            │                          │                          │臺幣1,000 元  │        │
├──────┼─────────────┼─────────────┼───────┼────┤
│【易科罰金折│犯最重本刑為5 年以下有期徒│犯最重本刑為5 年以下有期徒│易科罰金折算標│舊法有利│
│算標準變更】│刑以下之刑之罪，而受6 個月│刑以下之刑之罪，而受6 個月│準由銀元300 元│於被告  │
│修正前刑法第│以下有期徒刑或拘役之宣告…│以下有期徒刑或拘役之宣告者│即新臺幣900 元│        │
│41條  第1 項│得以（銀元，下同）1 元以上│，得以新臺幣1,000 元、    │，提高為以新臺│        │
│前段、修正前│3 元以下折算1 日，易科罰金│2,000 元或3,000 元折算1 日│幣1,000 元、  │        │
│罰金罰鍰提高│。依刑法第41條易科罰金…就│，易科罰金。              │2,000 元、3,00│        │
│標準條例第2 │其原定數額提高為100 倍折算│                          │0 元折算1 日  │        │
│條→現行刑法│1 日；法律所定罰金數額未依│                          │              │        │
│第41條第1 項│本條例提高倍數，或其處罰法│                          │              │        │
│前段        │條無罰金刑之規定者，亦同。│                          │              │        │
├───┬──┼─────────────┴─────────────┴───────┼────┤
│整體比│舊法│處2 年以下有期徒刑、拘役或銀元1 萬元即新臺幣3 萬元以下、銀元10元即新臺│舊法較有│
│      │    │幣30元以上罰金                                                        │利於被告│
│      ├──┼───────────────────────────────────┤        │
│較結果│新法│處2年以下有期徒刑、拘役或新臺幣1萬元以下、新臺幣1,000 元以上罰金      │        │
└───┴──┴───────────────────────────────────┴────┘


司法院資訊處製作；財團法人民間司法改革基金會備份。
